臺灣新北地方法院刑事判決
                                  111年度審交易字第605號
公  訴  人  臺灣新北地方檢察署檢察官
被      告  江政倫



上列被告因公共危險等案件，經檢察官提起公訴（111年度調院
偵字第300號）暨移送併辦（111年度偵字第25852號），被告就
被訴事實為有罪陳述，本院改行簡式審判程序審理，判決如下：
    主  文
江政倫駕駛動力交通工具，而有吐氣所含酒精濃度達每公升零點
貳伍毫克以上情形，處有期徒刑參月，如易科罰金，以新臺幣壹
仟元折算壹日；又汽車駕駛人，無駕駛執照且酒醉駕車，而犯過
失傷害罪，處有期徒刑伍月，如易科罰金，以新臺幣壹仟元折算
壹日。應執行有期徒刑陸月，如易科罰金，以新臺幣壹仟元折算
壹日。
    事  實
一、江政倫於民國110年12月26日22時許至翌(27)日0時許，在新北
    市板橋區松江街60巷女友住處飲用啤酒等酒類後，明知酒意
    尚未完全消退，其體內吐氣所含酒精濃度尚達每公升0.25毫
    克以上之狀態下，仍不得駕駛動力交通工具，且未考領有普通
    小型車駕駛執照，竟於同年月27日7時許，駕駛車牌號碼AFK-
    3089號自用小貨車自上開地點上路，後於同日8時12分許，江
    政倫沿新北市新莊區化成路往新北大道方向行駛，行經新北市
    新莊區化成路81號前時，因酒後精神不濟，不慎駛入對向車
    道即化成路往中正路方向，適有陳其森、鄭錦春，各騎乘車
    牌號碼000-0000號及600-KVA號普通重型機車沿同路段行駛
    於對向車道，而遭江政倫逆向衝往對向車道過程時，失控接
    連撞擊，致渠等人車倒地，陳其森因而受有左側手肘挫傷、
    左側小腿擦傷、左側膝部擦傷及鄭錦春則受有左側股骨轉子
    間骨折之傷害。嗣於同日9時39分許，員警據報前往現場處理
    ，並對其實施酒精檢測，當場測得吐氣所含酒精濃度測定值
    達每公升0.34毫克，始悉上情。
二、案經陳其森、鄭錦春訴由新北市政府警察局新莊分局移送臺
    灣新北地方檢察署檢察官偵查起訴暨移送併辦。
    理  由
一、訊據被告江政倫對於上揭犯行均坦承不諱，核與告訴人陳其
    森、鄭錦春於警詢中之指述情節相符，並有新北市政府警察
    局道路交通事故現場圖、道路交通事故調查報告表㈠㈡、道路
    交通事故當事人酒精測定紀錄表、衛生福利部臺北醫院診斷
    證明書、林口長庚紀念醫院診斷證明書、公路監理電子閘門
    汽車駕駛人駕籍資料查詢各1份、新北市政府警察局舉發違
    反道路交通管理事件通知單2份、現場暨車損照片及監視器
    錄影畫面翻拍照片共46張、告訴人鄭錦春受傷照片暨病歷0
    光翻拍照片共3張，被告之自白與事實相符，本案事證明確
    ，被告犯行堪以認定，應依法論科。
二、論罪科刑
　㈠按行為後法律有變更者，適用行為時之法律，但行為後之法
    律有利於行為人者，適用最有利於行為人之法律，刑法第2
    條第1項定有明文。查被告行為後，刑法第185條之3業於111
    年1月28日修正公布，並於同年月30日生效施行。修正前刑
    法第185條之3第1項第1款規定：「駕駛動力交通工具而有下
    列情形之一者，處2年以下有期徒刑，得併科20萬元以下罰
    金：一、吐氣所含酒精濃度達每公升零點二五毫克或血液中
    酒精濃度達百分之零點零五以上。」，修正後該條文則規定
    ：「駕駛動力交通工具而有下列情形之一者，處3年以下有
    期徒刑，得併科30萬元以下罰金：一、吐氣所含酒精濃度達
    每公升零點二五毫克或血液中酒精濃度達百分之零點零五以
    上。」，經比較新舊法之結果，修正後法定刑度已較修正前
    提高，並無較有利於被告，依刑法第2條第1項前段之規定，
    應適用被告行為時即修正前之規定。
　㈡次按汽車駕駛人，無駕駛執照駕車、酒醉駕車、吸食毒品或
    迷幻藥駕車、行駛人行道或行經行人穿越道不依規定讓行人
    優先通行，因而致人受傷或死亡，依法應負刑事責任者，加
    重其刑至二分之一，道路交通管理處罰條例第86條第1項定
    有明文。該條項規定係就刑法基本犯罪類型，於加害人為汽
    車駕駛人，於從事駕駛汽車之特定行為時，因而致人傷亡之
    特殊行為要件予以加重處罰，已就刑法各罪犯罪類型變更之
    個別犯罪行為予以加重，而成另一獨立之罪名，自屬刑法分
    則加重之性質。查被告未曾考領有普通小型車駕駛執照，有
    公路監理電子閘門證號查詢汽車駕駛人資料1份在卷可參，
    是本案發生時，被告即屬無駕駛執照之狀態，且經警當場測
    得吐氣所含酒精濃度測定值達每公升0.34毫克，亦有酒醉駕
    車之情形至明。
　㈢核被告所為，係犯修正前刑法第185條之3第1項第1款之駕駛
    動力交通工具而吐氣所含酒精濃度達每公升0.25毫克以上罪
    及道路交通管理處罰條例第86條第1項、刑法第284條前段之
    汽車駕駛人，無駕駛執照且酒醉駕車，而犯過失傷害罪。公
    訴意旨雖認被告就過失傷害犯行部分，係犯刑法第284條前
    段之過失傷害罪，惟起訴書亦載明被告應依道路交通管理處
    罰條例第86條第1項規定加重其刑之旨，是應認公訴意旨就
    被告所犯法條已記載明確，僅係罪名有誤，尚無變更起訴法
    條之問題；另起訴書就刑法第185條之3第1項第1款之酒醉駕
    駛犯行部分，漏未新舊法比較，適用修正前之規定，應予補
    充，均附此敘明。
　㈢被告以一過失駕駛行為，致告訴人陳其森、鄭錦春受傷，為
    一行為觸犯數罪名之同種想像競合犯，應依刑法第55條規定
    ，從一重處斷。　
　㈣被告所犯上開2罪，犯意各別，行為互殊，應予分論併罰。
　㈤被告汽車駕駛人，無駕駛執照且酒醉駕車因而致人受傷，依
    法應負刑事責任，符合道路交通管理處罰條例第86條第1項
    加重其刑之規定，被告同時有上開二種違規情形，以一個過
    失行為同時構成二個加重要件，僅加重其刑一次（臺灣高等
    法院109年度交上易字第253號判決意旨參照）。至於刑法第
    62條前段所定之自首減輕其刑，係以對於未發覺之罪自首而
    受裁判為要件。故犯罪行為人應於有偵（調）查犯罪職權之
    公務員未發覺犯罪事實或犯罪人之前自首犯罪，並接受裁判
    ，兩項要件兼備，始能邀減輕寬典之適用。若犯罪行為人自
    首犯罪之後，拒不到案或逃逸無蹤，顯無悔罪投誠，甘受裁
    判之情，要與上揭法定減刑規定要件不符，不能予以減刑（
    最高法院76年度台上字第2039號、86年度台上字第1951號、
    94年度台上字第5690號、99年度台上字第1199號判決意旨可
    資參照）。查被告於肇事後，在有偵查犯罪權限之機關人員
    知悉其犯罪前，向據報前往現場處理之警員坦承肇事，固有
    道路交通事故肇事人自首情形記錄表1份在卷可佐，惟其於
    本院準備程序時，經通知皆未遵期到庭，復因拘提無著，顯
    已逃匿，經本院於111年8月12日發佈通緝，於同日18時10分
    許為警緝獲，此有本院通緝書、新北市政府警察局三重分局
    通緝案件移送書各1份附卷可憑，是被告並無接受裁判之意
    願，自與刑法第62條自首之要件不合，是就其過失傷害犯行
    部分尚無從據以減輕其刑，附此說明。
　㈥爰審酌被告駕駛車輛參與道路交通，本應小心謹慎以維護自
    身及他人之生命身體安全，且明知未曾考領有普通小型車駕
    駛執照，又於飲用啤酒而酒意尚未完全消退之狀態下，仍執
    意駕車上路，嚴重漠視政府宣導酒後不能駕車之政策，更無
    視於國家法令之禁制，以致駕車失控衝往對向車道，並接連
    撞擊告訴人陳其森、鄭錦春，使渠等人車倒地受有傷害，亦
    造成停放在對向車道街道旁之汽、機車所有人車體受損，致
    生財物損失，駕駛態度嚴重輕忽，所為殊值非難，惟念其犯
    罪後已坦承犯行，尚知悔悟，兼衡其素行、犯罪之動機、目
    的、手段，並已造成道路交通安全之實害，暨其自陳高職畢
    業之智識程度、行業別為工，月收入約新臺幣5至6萬元，尚
    有父親需扶養之生活狀況，再參酌被告屢經本院通知開庭、
    拘提均未到，嗣經通緝後始到案，致迄今尚未與告訴人等2
    人達成和解或取得原諒等一切情狀，分別量處如主文所示之
    刑，並皆諭知易科罰金之折算標準，暨定其應執行之刑併諭
    知易科罰金之折算標準，以資懲儆。
據上論斷，應依刑事訴訟法第273條之1第1項、第299條第1項前
段，道路交通管理處罰條例第86條第1項，刑法第2條第1項前段
、第11條前段、第185條之3第1項第1款（修正前）、第284條前
段、第55條、第51條第5款、第41條第1項前段，刑法施行法第1
條之1，判決如主文。
本案經檢察官黃彥琿偵查起訴暨檢察官黃育仁移送併辦，由檢察
官盧祐涵到庭執行職務。
中　　華　　民　　國　　111 　年　　8 　　月　　31　　日
             刑事第二十五庭   法  官  王綽光
上列正本證明與原本無異。
如不服本判決，應於判決送達後20日內敘明上訴理由，向本院提
出上訴狀 (應附繕本) ，上訴於臺灣高等法院。其未敘述上訴理
由者，應於上訴期間屆滿後20日內向本院補提理由書「切勿逕送
上級法院」。
                              書記官  張家瑋
中　　華　　民　　國　　111 　年　　9 　　月　　7 　　日
 附錄本案論罪科刑法條全文：
●中華民國刑法第185條之3（修正前）
駕駛動力交通工具而有下列情形之一者，處2年以下有期徒刑，
得併科20萬元以下罰金：
一、吐氣所含酒精濃度達每公升零點二五毫克或血液中酒精濃度
    達百分之零點零五以上。
二、有前款以外之其他情事足認服用酒類或其他相類之物，致不
    能安全駕駛。
三、服用毒品、麻醉藥品或其他相類之物，致不能安全駕駛。
因而致人於死者，處3年以上10年以下有期徒刑；致重傷者，處1
年以上7年以下有期徒刑。
曾犯本條或陸海空軍刑法第54條之罪，經有罪判決確定或經緩起
訴處分確定，於五年內再犯第1 項之罪因而致人於死者，處無期
徒刑或5 年以上有期徒刑；致重傷者，處3年以上10年以下有期
徒刑。
●中華民國刑法第284條
因過失傷害人者，處1年以下有期徒刑、拘役或10萬元以下罰金
；致重傷者，處3年以下有期徒刑、拘役或30萬元以下罰金。
●道路交通管理處罰條例第86條
汽車駕駛人，無駕駛執照駕車、酒醉駕車、吸食毒品或迷幻藥駕
車、行駛人行道或行經行人穿越道不依規定讓行人優先通行，因
而致人受傷或死亡，依法應負刑事責任者，加重其刑至二分之一
。
汽車駕駛人，在快車道依規定駕車行駛，因行人或慢車不依規定
，擅自進入快車道，而致人受傷或死亡，依法應負刑事責任者，
減輕其刑。